臺灣高等法院民事裁定
111年度抗字第437號
抗  告  人  黃正和  
相  對  人  吳富貞  


上列當事人間遷讓房屋等事件，抗告人對於中華民國111年3月9
日臺灣桃園地方法院111年度訴字第178號裁定提起抗告，本院裁
定如下： 
    主  文
原裁定關於核定訴訟標的價額部分廢棄。
本件訴訟標的之價額核定為新臺幣壹佰肆拾貳萬肆仟玖佰捌拾貳
元。
    理  由
一、本件抗告意旨略以：伊於原審依民法第767條第1項前段、中
    段規定，訴請相對人騰空遷讓門牌號碼桃園市○○區○○路○段0
    00巷00弄0號0樓之房屋與門牌號碼桃園市○○區○○路○段00弄0
    號地下層之第0號車位（下合稱系爭房屋，與其基地則合稱
    系爭房地），並依民法第179條規定請求相對人返還占用房
    屋之相當於租金之不當得利，故本件訴訟標的價額應以系爭
    房屋價值為準，原裁定逕將兩造約定系爭房地之買賣價金新
    臺幣（下同）570萬元核定為本件訴訟標的價額，將系爭房
    屋之坐落土地一併計算顯有違誤，應將土地價值扣除，始為
    正確，爰提起抗告，請求廢棄原裁定等語。
二、按訴訟標的之價額，由法院核定；核定訴訟標的之價額，以
    起訴時之交易價額為準；無交易價額者，以原告就訴訟標的
    所有之利益為準；以一訴附帶請求其孳息、損害賠償、違約
    金或費用者，不併算其價額，民事訴訟法第77條之1第1項、
    第2項、第77條之2第2項分別定有明文。又房屋及土地為各
    別之不動產，各得單獨為交易之標的，故房屋所有人對無權
    占有人請求遷讓交還房屋之訴，應以房屋起訴時之交易價額
    ，核定其訴訟標的之價額，不得併將房屋坐落土地之價額計
    算在內。而房屋所有人倘附帶請求給付相當於租金之不當得
    利，亦不得併算其價額（最高法院102年度台抗字第429號民
    事裁定意旨參照）。
三、經查：
　㈠抗告人於民國110年10月12日向原審訴請相對人騰空遷讓系爭
    房屋，並返還占用房屋期間相當於租金之不當得利金額(見
    原審壢簡字卷第4頁)，依前開規定及說明，本件訴訟標的價
    額應僅以系爭房屋起訴時之交易價值核定之，不含其坐落土
    地之價額，至於抗告人以一訴附帶請求不當得利部分，亦不
    併算其價額。
　㈡兩造於110年5月5日就系爭房地成立買賣契約，約定買賣總價
    款為570萬元（未區分房屋、土地之價額），有不動產買賣
    契約書可考（見原審壢簡字卷第14-19頁）。又系爭房屋位
    於6層建物之0樓（含停車位），於起訴時屋齡約30年，主建
    物面積117.64平方公尺(含陽台10.75平方公尺)，共有部分
    面積為21.9平方公尺（即同段000建號共有部分面積56.71平
    方公尺×權利範圍1/12＋同段0000建號共有部分面積2,302.65
    ×權利範圍1/134＝21.9平方公尺），總面積合計為139.54平
    方公尺（計算式：117.64＋21.9＝139.54），此有系爭房屋登
    記公務用謄本可稽(見原審壢簡字卷第36頁)。其次，鄰近系
    爭房屋之門牌號碼桃園市○○區○○路○段000巷00號0樓，屋齡
    約30年，總面積36.49坪，約為120.63平方公尺（計算式：3
    6.49÷0.3025＝120.63平方公尺，小數點第三位以下四捨五入
    ），於110年10月之買賣成交價格為500萬元(含車位售價)，
    換算為每平方公尺4萬1,449元（500萬元÷120.63＝41,449元
    ，元以下四捨五入），此有內政部不動產交易實價查詢服務
    網列印資料可參(見同上卷第53頁)。上開不動產與系爭房地
    之建物總層數相同，均含停車位，地段相鄰，客觀條件相當
    ，堪認兩造就系爭房地約定之買賣價額570萬元，換算為每
    平方公尺4萬0,849元（570萬元÷139.54＝40,849元，元以下
    四捨五入），尚屬相當，可採為系爭房地起訴時之交易價額
    。惟因上開價額並未區分土地及房屋價額，而房屋價額必因
    使用年數增加而折舊，故計算系爭房屋交易價額時，即應先
    計算系爭房屋課稅現值占系爭土地公告現值及房屋課稅現值
    總額之比例，而系爭房屋課稅現值為23萬8,800元（見同上
    卷第40頁），其坐落土地之公告現值均為每平方公尺2萬5,0
    00元（見本院卷第13-17頁），其面積合計為29.35平方公尺
    （計算式：136.1×1/134＋380.31×1/134＋76.46×1/6＋76.47×1
    /6＝29.35，小數點第三位以下四捨五入，見原審壢簡字卷第
    9-11頁），是系爭房屋坐落土地公告現值總額為73萬3,750
    元（計算式：25,000元×29.35＝733,750元），則其比例為25
    %（計算式：238,800÷〈733,750＋238,800〉＝0.25，小數點第
    三位以下四捨五入），再乘以系爭房地交易價額總價，得出
    系爭房屋交易價額為每平方公尺1萬0,212元(計算式：40,84
    9元×0.25＝10,212元，元以下四捨五入）。則本件訴訟標的
    價額應為1,42萬4,982元(計算式：10,212元×139.54平方公
    尺＝1,424,982元，元以下四捨五入）。
四、綜上所述，原裁定逕以兩造就系爭房地約定買賣價額570萬
    元核定為本件訴訟標的價額，未扣除坐落土地之價額，尚有
    未洽。抗告意旨指摘原裁定關於核定訴訟標的價額部分不當
    ，聲明廢棄，為有理由，爰由本院將原裁定該部分廢棄，另
    行核定本件訴訟標的價額如主文第2項所示。又原裁定關於
    核定訴訟標的價額部分既經廢棄，關於命補繳裁判費部分，
    即失所附麗，應由原法院另為適法之處理，附此敘明。
五、據上論結，本件抗告為有理由，爰裁定如主文。　　
中　　華　　民　　國　　111 　年　　4 　　月　　29　　日
                  民事第二十二庭
                      審判長法  官  張靜女
                            法  官  朱漢寶
                            法  官  范明達
正本係照原本作成。
不得再抗告。
中　　華　　民　　國　　111 　年　　5 　　月　　2 　　日
  　　　　　　　　　　　　　書記官  余姿慧